臺灣高等法院民事判決　　　　　　　　 94年度上易字第619號
上　訴　人　乙○○
被上訴人　　台北市政府交通局
法定代理人　林志盈
被上訴人　　甲○○
被上訴人　　台北市政府警察局交通警察大隊
法定代理人　陳銘政
被上訴人　　丙○○
上列當事人間，因請求確認意見書記載之基礎事實不存在事件，
上訴人對於中華民國94年 5月13日臺灣臺北地方法院91年度北訴
字第25號第一審判決，提起上訴，本院判決如下：
    主  文
上訴駁回。
第二審訴訟費用由上訴人負擔。
    事實及理由
一、上訴人起訴主張：被上訴人甲○○原為被上訴人臺北市政府
    交通局(以下稱市府交通局)之法定代理人；被上訴人市府交
    通局受理上訴人於90年2月3日下午 5時許，在臺北市○○路
    47號路口與被上訴人丙○○發生車禍肇事之事故鑑定案件覆
    議機關，係依據其覆議意見理由欄所載「 A車即7A-061號營
    小客車，肇事時車身跨於東向西內，外側車道延伸處內」、
    「左轉尚未完成」、「轉彎車應暫停讓直行車先行」等三部
    分之法律關係基礎事實，而製作成「上訴人駕駛7A-061號營
    小客車：左轉彎車未讓直行車先行」之覆議意見。惟查道路
    交通安全規則第 102條第1項第6款後段規定：但直行車尚未
    進入交岔路口，而轉彎車已達中心處開始轉彎，直行車應讓
    轉彎車先行。上訴人與被上訴人丙○○於前揭時地發生車禍
    肇事，依道路交通事故調查表之圖示，被上訴人丙○○所乘
    騎機車雖係直行車輛，尚未進入交岔路口，上訴人之7A-061
    號營小客車已達中心開始轉彎，被上訴人丙○○應讓上訴人
    所駕7A-061號營小客車先行；為此，求為確認「A車即7A-06
    1號營小客車，肇事時車身跨於東向西內，外側車道延伸處
    內」、「左轉尚未完成」、「轉彎車應暫停讓直行車先行」
    等三部分之法律關係基礎事實不存在之判決。並聲明：(一)
    原判決廢棄。(二)確認「 A車即7A-061號營小客車，肇事時
    車身跨於東向西內，外側車道延伸處內」、「左轉尚未完成
    」、「轉彎車應暫停讓直行車先行」等三部分之法律關係基
    礎事實不存在。(三)第一、二審訴訟費用由被上訴人等負擔
    。
二、被上訴人等未經通知，未作何聲明與陳述。
三、按：原告之訴，依其所訴之事實，在法律上顯無理由者，法
    院得不經言詞辯論，逕以判決駁回之，民事訴訟法第249 條
    第 2項定有明文；此項第一審程序之規定，於第二審程序準
    用之，同法第 463條亦有明文；又：確認法律關係之訴，非
    原告有即受確認判決之法律上利益者，不得提起之；確認證
    書真偽或為法律關係基礎事實存否之訴，亦同。前項確認法
    律關係基礎事實存否之訴，以原告不能提起他訴訟者為限，
    同法第247條第1項、第 2項定有明文。所謂受確認判決之法
    律上利益，係指法律關係之存否不明確，原告在主觀上認其
    法律上之地位，陷於不安之狀態，此種不安狀態能以確認判
    決予以除去者而言；若經為法院為確認之判決，其不安之狀
    態仍不能予以除去，即無受確認判決之法律上利益，自非得
    提起確認之訴。
四、經查本件上訴人起訴所主張之事實，為上訴人與被上訴人丙
    ○○間，關於侵權行為損害賠償請求權法律關係之基礎事實
    ，其基礎事實存在與否，為上訴人與被上訴人丙○○間損害
    賠償事件所應判斷，上訴人非不得提起他訴訟，其對於被上
    訴人丙○○提起本件訴訟，有違民事訴訟法第247條第2項之
    規定，其訴顯無理由。又被上訴人甲○○原為被上訴人市府
    交通局之法定代理人、被上訴人市府交通局、及臺北市政府
    警察局交通警察大隊，均係憑其交通專業之知識，對於交通
    事故所為事實之判斷，與上訴人間無所謂法律關係存在與否
    之問題，更無使上訴人主觀上之法律地位，陷於不安之狀態
    ，上訴人無受確認判決之法律上利益，依首揭民事訴訟法第
    247條第1項之規定，其對於被上訴人甲○○、市府交通局及
    臺北市政府警察局交通警察大隊，提起確認之訴，顯無理由
    。
五、從而，原法院依民事訴訟法第249條第2項規定，不經言詞辯
    論，逕以判決駁回上訴人之訴，經核於法尚無違誤；上訴意
    旨仍持陳詞，指摘原法院之判決不當，求予廢棄，亦顯無理
    由，依民事訴訟法第463條、第249條第 2項之規定，不經言
    詞辯論，逕以判決駁回其上訴。
據上論結，本件上訴顯無理由，爰判決如主文。
中　　華　　民　　國　　94　　年　 　8 　　月　　8　　日
　　　　　　　　　民事第五庭    　審判長法　官  林丁寶
　　　　　　　　　　　　　　　　        法　官  高鳳仙
　　　　　　　　　　　　　　　　        法　官  陳博享
正本係照原本作成。
如不服本判決，應於收受送達後20日內向本院提出上訴書狀，其
未表明上訴理由者，應於提出上訴後20日內向本院補提理由書狀
（均須按他造當事人之人數附繕本）上訴時應提出委任律師或具
有律師資格之人之委任狀；委任有律師資格者，另應附具律師資
格證書及釋明委任人與受任人有民事訴訟法第466條之一第一項
但書或第二項（詳附註）所定關係之釋明文書影本。
中　　華　　民　　國　　94　　年　　8 　　月　　8 　　日
　　　　　　　　　　　　　　　　　　  　書記官  鄭靜如
附註：
民事訴訟法第466條之一（第一項、第二項）：
對於第二審判決上訴，上訴人應委任律師為訴訟代理人。但上訴
人或其他法定代理人具有律師資格者，不在此限。
上訴人之配偶、三親等內之血親、二親等內之姻親，或上訴人為
法人、中央或地方機關時，其所屬專任人員具有律師資格並經法
院認為適當者，亦得為第三審訴訟代理人。
